臺灣高雄地方法院民事裁定  九十一年度訴字第一三一八號
    原      告  乙○○
    被      告  甲○○
右當事人間請求損害賠償事件，本院裁定如左：
    主      文
原告之訴駁回。
訴訟費用由原告負擔。
    理      由
一、按因犯罪而受損害之人，以對於刑事被告及依民法負賠償責任之人請求回復其損
    害者為限，始得於刑事訴訟程序附帶提起民事訴訟，此為刑事訴訟法第四百八十
    七條第一項所明定，且其附帶提起之民事訴訟，如不合於上開法條所定之要件者
    ，縱於刑事庭依刑事訴訟法第五百零四條第一項將附帶之民事訴訟移送於民事庭
    後，亦不得將關於民事訴訟之法規，溯及於附帶提起民事訴訟之時，而予適用，
    仍應認其起訴為不合法，此亦為最高法院四十一年度台抗字第五十八號裁定所持
    之見解。
二、本件原告因被告偽造文書等案件於刑事訴訟程序附帶提起民事訴訟，請求判令被
    告給付原告新台幣（以下同）二百七十八萬元，並自民國八十九年十月十五日起
    至清償日止，按年息百分之五計算之利息，經刑事庭依刑事訴訟法第五百零四條
    第一項規定，將其附帶之民事訴訟，以裁定移送民事庭。
三、查本件原附帶民事訴訟原告係主張：被告以擴大照相館營業為藉口，以支票向其
    調借現款，嗣因支票到期未兌現，仍另簽發本票，惟三日後即潛逃無蹤，被告自
    應返還其詐欺所得予原告。此部分詐欺事實已經臺灣高雄地方法院檢察署九十年
    度偵緝字第八五三號認定犯罪嫌疑不足。故原告據以請求給付之原因事實應係被
    告佯稱借款而詐取原告財物之事實。又原告係於本院九十一年度第五九四號偽造
    文書等刑事案件審理中，提起本件附帶民事訴訟，惟按該刑事案件審理之犯罪事
    實乃被告偽造案外人沈文夫之署押背書於本票，而將該本票行使交付於原告，並
    非被告向原告詐欺之事實。故被告於附帶民事訴訟所主張之原因事實並非上開刑
    事案件所審理之犯罪事實，此有臺灣高雄地方法院檢察署九十年度偵緝字第八五
    三號起訴書及本院九十一年度訴字第五九四號刑事判決書各一份在卷可稽，揆諸
    上開刑事訴訟法第四百八十七條第一項之規定，原告自不得於該刑事案件中據以
    提起附帶民事訴訟。從而原告提起本件附帶民事訴訟即屬不合法，自應依民事訴
    訟法第二百四十九條第一項第六款起訴不備其他要件，裁定駁回其訴。
四、依民事訴訟法第二百四十九條第一項第六款、第九十五條、第七十八條，裁定如
    主文。
中      華      民      國    九十一    年      五      月    三十一    日
                              臺灣高雄地方法院民事第一庭
~B法      官  蔡國卿
右為正本係照原本作成。
如不服本裁定應於送達後十日內向本院提出抗告狀。
中      華      民      國    九十一    年      五      月    三十一    日
~B法院書記官  王壹理
